【裁判字號】    99,台上,7892
【裁判日期】    991216
【裁判案由】    重傷害
【裁判全文】
最高法院刑事判決            九十九年度台上字第七八九二號
上  訴  人  王正宇
            偕哲偉
上 列一 人
選任辯護人  成介之律師
上列上訴人等因重傷害案件，不服台灣高等法院少年法庭中華民
國九十八年六月三十日第二審更審判決（九十八年度少上更(一)字
第五號，起訴案號：台灣板橋地方法院檢察署九十五年度少偵字
第五三號），提起上訴，本院判決如下：
    主  文
上訴駁回。
    理  由
按刑事訴訟法第三百七十七條規定：上訴於第三審法院，非以判
決違背法令為理由不得為之；是提起第三審上訴，應以原判決違
背法令為理由，係屬法定要件；如果上訴理由書狀並未依據卷內
訴訟資料具體指摘原判決不適用何種法則或如何適用不當，或所
指摘原判決違法情事顯與法律規定得為第三審上訴理由之違法情
形不相適合時，均應認其上訴為違背法律上之程式，予以駁回。
本件原判決撤銷第一審關於上訴人王正宇、偕哲偉部分之科刑判
決，改判論處上訴人等共同使人受重傷未遂罪刑（各處有期徒刑
貳年，各減為有期徒刑壹年），已詳敘其認定所憑之證據及認定
之理由；自形式上觀察，原判決並無違背法令之情形。王正宇之
上訴意旨略稱：(一)上訴人等與曾柏豪間並無怨隙，係為蕭琮濠、
王澤豪（均經原審法院另案判刑確定）而出面教訓曾柏豪，此為
證人施鐘淳證述在卷；又上訴人等僅持木棍、撞球桿，並未攜帶
利刃，而曾柏豪遭毆打並未倒下，雖有受傷，但經國立台灣大學
附設醫院（下稱台大醫院）鑑定結果，認「其嗅覺並非完全喪失
，對刺激性較大之氣味仍能嗅出」，即未達重傷害程度，足見上
訴人等僅有普通傷害之故意，亦祇造成普通傷害之結果，原判決
竟論上訴人等重傷害未遂罪，有適用法則不當之違法。(二)王正宇
有「情感性精神病」、「情緒激躁」、「衝動控制不佳」、「行
為有精神病遺傳」、「精神官能憂鬱症」等症狀，有亞東紀念醫
院、國軍北投醫院函及所附病歷資料可稽，又王正宇於民國九十
六年間經判定為「性格異常」而免役，亦有台灣省桃園縣役男複
檢處理判定體位結果通知書及台灣省台北縣中和市役男體格檢查
表可證，可見王正宇於本件行為時有心智缺陷之原因，致其辨識
行為違法或依其辨識而行為之能力顯著減低之情形，原判決未依
刑法第十九條第二項規定減輕其刑，有不適用法則之違法等語。
偕哲偉之上訴意旨略稱：(一)原判決以上訴人等攜帶木棍、撞球桿
重擊曾柏豪頭部，而認定上訴人等有重傷害之故意；但攜帶木棍
、撞球桿是否即得認定上訴人等有重傷害之故意，非無疑義。又
依原判決之認定，上訴人等與蕭琮濠、王澤豪等共十餘人，共同
毆擊曾柏豪，亦無從推認係何人朝曾柏豪頭部重擊，原判決遽認
上訴人等於赴約前已有重傷害之決意，有認定事實不憑證據之違
法。(二)原判決於量刑時，未依刑法第五十七條第七款、第十款規
定審酌上訴人等與曾柏豪間並無怨隙，僅係一時氣憤始毆打教訓
曾柏豪，且曾柏豪僅受有輕傷，上訴人等犯後已與曾柏豪達成民
事和解，曾柏豪亦當庭表示願意原諒等一切情狀，竟量處有期徒
刑貳年之重刑，有違罪刑相當原則等語。
惟查：（一）原判決於理由欄依憑上訴人等之部分自白，證人曾
柏豪及鄭文達於警詢、第一審法院少年法庭調查及另案蕭琮濠殺
人未遂案件偵查、第一審法院審理中之證述，許騰尹於警詢、第
一審法院少年法庭調查及另案蕭琮濠殺人未遂案件偵查中之證述
，梅映雪於警詢及另案蕭琮濠殺人未遂案件偵查中之證述，施鐘
淳於警詢、第一審法院少年法庭調查及另案蕭琮濠殺人未遂案件
第一審法院審理中之證述，現場照片六幀、曾柏豪受傷照片十六
幀、曾柏豪之國泰綜合醫院及亞東紀念醫院診斷證明書、國泰綜
合醫院函（關於曾柏豪治療後情形）、台大醫院鑑定書（就曾柏
豪嗅覺機能是否完全喪失為鑑定）等諸項證據，詳為說明上訴人
等有原判決事實欄所載之與蕭琮濠、王澤豪等共十餘人，基於使
人受重傷害之犯意，分持木棍、撞球桿、安全帽、椅子等物追打
曾柏豪，並朝其頭部重毆，致曾柏豪受有頭皮面部嚴重瘀血腫脹
、額部裂傷、右側腦挫傷出血、硬腦膜下血腫等傷害，經醫治後
，有頭痛、頭暈等頭部外傷後遺症及隨時可能有癲癇抽筋，及有
兩側嗅覺功能障礙（嗅覺異常）之重傷害未遂犯行之認定理由；
經核原判決並無採證違背證據法則之違法。上訴人等上訴意旨(一)
均否認其等有重傷之犯意，係就原審採證認事職權之適法行使及
原判決已明白論斷之事項，重為事實上之爭執，俱非適法之第三
審上訴理由。（二）原判決於理由欄已說明，王正宇於案發（九
十五年一月十四日）後，曾於九十六年四月間、九十七年一月間
因「情感性精神病」至國軍北投醫院、亞東紀念醫院求診，固有
上開醫院函及所附病歷資料等在卷，但經第一審囑託亞東紀念醫
院就王正宇本件行為時之精神為鑑定，認案發當時，王正宇並無
因精神障礙或其他心智缺陷之原因，致其辨識行為違法或依其辨
識而行為之能力顯著減低之情形，有該院精神鑑定報告書可稽，
因認王正宇並無刑法第十九條第二項得減輕其刑之情形（原判決
正本第十四頁至第十五頁）；經核俱與卷內資料相符。至原判決
雖未敘及王正宇曾於九十六年間經判定為「性格異常」而免役，
但此不影響原判決所為上開之論斷。王正宇上訴意旨(二)係就原判
決已說明之事項，重為爭執，非適法之第三審上訴理由。（三）
刑之量定，乃法律賦予法院自由裁量之事項，倘於科刑時，已以
行為人之責任為基礎，斟酌刑法第五十七條所列各款事項而未逾
越法定刑度，即難謂違法。原判決於理由欄已依行為人之責任為
基礎，詳為說明上訴人等係受蕭琮濠等之邀約，並非主事者，坦
承犯行，態度良好，已與曾柏豪達成和解，曾柏豪當庭表示願原
諒及審酌刑法第五十七條其他各款一切情事，而各量處上訴人等
有期徒刑貳年（並依法各減為有期徒刑壹年）之理由（原判決正
本第十三頁至第十四頁），其量刑未逾越法定刑度，又未濫用其
權限，於法並無不合。偕哲偉上訴意旨(二)係就原審量刑之適法職
權行使及原判決已明白說明之事項，任意指摘，亦非適法之第三
審上訴理由。至上訴人等其他上訴意旨所指各節，並未依據卷內
訴訟資料，具體指摘原判決有何違背法令之情形，均與法律規定
得為第三審上訴理由之違法情形不相適合。綜上，應認上訴人等
之上訴俱違背法律上之程式，均予駁回。
據上論結，應依刑事訴訟法第三百九十五條前段，判決如主文。
中    華    民    國  九十九  年   十二   月   十六   日
                      最高法院刑事第六庭
                          審判長法官  林  永  茂  
                                法官  蘇  振  堂  
                                法官  林  立  華  
                                法官  蔡  國  在  
                                法官  陳  春  秋  
本件正本證明與原本無異
                                      書  記  官  
中    華    民    國  九十九  年   十二   月  二十三  日
                                                      Ｅ

司法院資訊處製作；財團法人民間司法改革基金會備份。
